臺灣高等法院臺南分院刑事判決
110年度上易字第479號
上  訴  人  
即  被  告  簡嘉緯



上列上訴人因恐嚇危害安全案件，不服臺灣嘉義地方法院110年
度訴字第301號中華民國110年8月12日第一審判決（起訴案號：
臺灣嘉義地方檢察署110年度偵字第4295號），提起上訴，本院
判決如下：
    主  文
上訴駁回。
    事  實
一、簡嘉緯於民國110年1月21日深夜1時20分，飲酒後帶有酒意
    ，前往嘉義市○區○○里○○街00號之全家便利商店購物，因店
    員王傳昕聽不清楚簡嘉緯講的話，請他再講一次，簡嘉緯竟
    因此心生不滿，基於恐嚇的意思，於同日1時28分，以手抓
    住王傳昕的衣領，對王傳昕大聲咆哮，並恫稱：「不要給我
    裝傻知道嗎？不然我揍死你！」、「你再給我裝傻一次，我
    揍扁你！揍死你我去關也沒有關係你知道嗎？」、「我揍死
    你要不要？揍死你剛好而已啦！怎樣？揍死你剛好而已啦！
    」等語，同時以手出拳毆打王傳昕的頸部(所涉傷害罪部分
    ，經王傳昕撤回告訴)，以此加害生命之事恐嚇王傳昕，致
    王傳昕心生畏懼，而危害於其生命安全。
二、案經王傳昕訴由嘉義市政府警察局第二分局報請檢察官聲請
    以簡易判決處刑，經原審改依通常程序審理。　　
    理  由
一、上開事實，業據被告簡嘉緯於警詢、原審及本院審理中坦承
    不諱，核與被害人王傳昕所述的情節相符（見警卷第7-10頁
    ），並有檢察官對現場監視錄影光碟的勘驗筆錄、監視錄影
    畫面翻拍照片可參（見偵查卷第21-31頁），復經本院當庭
    勘驗現場監視錄影光碟屬實，有勘驗筆錄可稽（見本院卷第
    70-73頁），是被告的自白與事實相符，可以採信。本件事
    證明確，被告犯行應堪認定。
二、核被告所為，係犯刑法第305條的恐嚇危害安全罪。
三、駁回上訴的理由：
　㈠原審以被告罪證明確，因而適用上開法規，並審酌被告前科
    甚多，素行不佳，於108年8月、109年3月已有傷害、恐嚇的
    前案紀錄，於109年12月再犯毀損、傷害及恐嚇經判刑確定
    ，有其前案紀錄表及前案判決在卷可憑，竟於短時間內再犯
    同為暴力犯罪的本案，足見被告情緒控管不佳，習慣暴力相
    向，未從前案記取教訓，漠視他人權益及法律規範。被告與
    被害人素不相識，於深夜在公眾得出入的超商，僅因不滿被
    害人請其覆述講話，即實施恐嚇行為，造成被害人莫大的恐
    懼，影響社會治安的程度甚高，其自承：高中畢業的智識程
    度，離婚，無子女，目前從事臨時工，月入約新臺幣（下同
    ）2萬多元，與父母同住的家庭經濟狀況，犯後坦承犯行，
    與被害人和解，取得被害人的原諒之犯後態度等一切情狀，
    量處有期徒刑4月，並諭知如易科罰金以1000元折算1日，本
    院核其認事用法並無不當，量刑亦稱允洽，應予維持。
　㈡被告上訴意旨略以：①原審並未考量被告行為時是否有因精神
    障礙或其他心智缺陷，且並非過失招致其辨識行為違法或依
    其辨識而行為之能力，顯著減低而得減輕其刑之情形；②原
    審判決認「被告在公眾得出入的超市內酒後亂性」、「影響
    社會治安的程度甚高」為量刑之依據，然恐嚇罪為保護個人
    法益，原審似將第151條之恐嚇公安罪所保護之社會法益納
    入量刑之標準；③被告坦承犯罪，有所悔悟，且熱心公益，
    僅高中之教育程度，目前從事臨時工，家境貧困，且與被害
    人成立和解賠償其損害。④綜上，原審量刑過重，請從輕量
    刑云云。惟查：
　⑴依案發時的監視器錄影顯示，被告針對被害人出言恐嚇，看
    不出有何精神錯亂之狀態，過程中說話條理清楚，並無語無
    倫次的情形，且其行動自如，可以精準出手抓住被害人的衣
    領並毆擊被害人的頸部，有本院勘驗筆錄可稽（見本院卷第
    71-73頁），況被告於本院審理時亦自承以國臺語向店員即
    被害人買菸，但被害人都不理人才出語恐嚇等語（見本院卷
    第76頁），其還記得當時係以何種語言向店員交易，足見其
    當時的意識至為清楚，被告於本院主張其有精神障礙之事由
    ，應依刑法第19條第2項規定減刑云云，自屬無據。
　⑵侵害個人法益，有時也會連帶危害社會治安，公然逞兇者，
    常造成人心不安，所生之危害也較大，自應量處較重之刑，
    乃合於公平正義原則。查被告在超商對店員咆哮恐嚇，除造
    成被害人內心的恐懼外，也會嚇到其他顧客，影響店家生意
    而擾及社會治安，原審審酌及此作為量刑的考量，並無不妥
    ，與刑法第151條無涉，被告上開所指，顯有誤解。
　⑶按刑之量定，為求個案裁判之妥當性，法律賦予法院裁量之
    權，量刑輕重，屬為裁判之事實審法院得依職權自由裁量之
    事項。苟其量刑已以行為人之責任為基礎，並斟酌刑法第57
    條各款所列情狀，在法定刑度內，酌量科刑，如無偏執一端
    ，致明顯失出失入情形，上級審法院即不得單就量刑部分遽
    指為不當或違法。查，被告以其坦承犯罪，學歷不高，生活
    清困且與被害人成立和解，應從輕量刑云云。然查，原審已
    經以行為人之責任為基礎，審酌被告所指之上開因素，並斟
    酌刑法第57條之各款事由而為刑之量定，已於理由欄中詳加
    論敘載明（原判決第2頁），既未逾越法定刑度，亦未違反
    比例原則或罪刑相當原則，難認有何濫用權限情形；且被告
    所犯恐嚇罪其法定刑為「2年以下有期徒刑，拘役或9千元以
    下罰金」，原審斟酌被告犯罪各項情節，量處被告有期徒刑
    4月，仍屬低度刑之列，難認有量刑過重之情，客觀上已無
    往下調降之可能。
  ㈢綜上，被告以上開理由提起上訴而指摘原審判決不當，請求
    撤銷改判，為無理由，應予駁回。
據上論斷，應依刑事訴訟法第368條，判決如主文。
本案經檢察官張建強聲請簡易判決處刑，檢察官黃朝貴到庭執行
職務。
中　　華　　民　　國　　110 　年　　10　　月　　7 　　日
                  刑事第七庭    審判長法　官  吳勇輝
                                      法　官  吳錦佳
                                      法　官  黃國永
以上正本證明與原本無異。
不得上訴。
                                　　　書記官  葉宥鈞
中　　華　　民　　國　　110 　年　　10　　月　　7 　　日
附錄本案論罪法條全文：
中華民國刑法第305條
以加害生命、身體、自由、名譽、財產之事恐嚇他人，致生危害
於安全者，處2年以下有期徒刑、拘役或9千元以下罰金。